【裁判字號】    95,訴,632
【裁判日期】    951128
【裁判案由】    違反槍砲彈藥刀械管制條例
【裁判全文】
臺灣基隆地方法院刑事判決               95年度訴字第632號
公  訴  人  臺灣基隆地方法院檢察署檢察官
被      告  甲○○
上列被告因違反槍砲彈藥刀械管制條例案件，經檢察官提起公訴
（95年度偵字第2270號），本院判決如下：
    主  文
甲○○未經許可寄藏子彈，處有期徒刑肆月，併科罰金新臺幣
萬元，有期徒刑如易科罰金，以銀元佰元即新臺幣玖佰元折算
壹日，罰金如易服勞役，以新臺幣仟元折算壹日。緩刑年。
扣案之土造子彈壹顆，沒收之。
    事  實
一、甲○○明知未經許可，不得持有、寄藏可擊發具殺傷力之子
    彈，竟於民國95年2 月下旬某日，在其位於基隆市○○街22
    0巷5之1 號住處，自真實姓名不詳、綽號「阿信」之成年男
    子處收受寄藏可擊發具殺傷力之直徑約8.4mm 金屬彈頭土造
    子彈2顆（經鑑驗試射1顆），並將子彈置放住處。嗣為警於
    95年5月5日下午3 時20分許，在上址住處搜索查獲上開子彈
    ，而悉上情。
二、案經臺北市政府警察局文山第二分局報告臺灣基隆地方法院
    檢察署檢察官偵查起訴。
    理  由
一、前揭事實業據被告甲○○於本院審理時坦承不諱，並有扣案
    之土造子彈1顆（另1顆業經鑑驗試射而滅失）可憑。而扣案
    之土造子彈2 顆（具直徑約8.4mm金屬彈頭），採樣1顆試射
    ，可擊發，認具殺傷力之事實，業經內政部警政署刑事警察
    局鑑定屬實，有該局95年6月1日刑鑑字第0950065915號槍彈
    鑑定書暨照片2 張存卷可考，堪認被告上開自白與事實相符
    ，應可採信。綜上所陳，本案事證明確，被告未經許可，非
    法寄藏具殺傷力之土造子彈之犯行，堪可認定，應依法論科
    。
二、論罪科刑：
    (一)刑法於94年2月2日修正公布，95年7月1日施行（下稱新
        法；修正前刑法下稱舊法），新法第2條第1項之規定，
        係規範行為後法律變更所生新舊法律比較適用之準據法
        ，於新法施行後，應適用新法第2條第1項之規定，為「
        從舊從輕」之比較。本案之新舊法比較詳如附表所示。
    (二)核被告所為，均係犯槍砲彈藥刀械管制條例第12條第4
        項之未經許可寄藏子彈罪。被告持有上開子彈係受寄之
        當然結果，不另就持有予以論罪。又被告係受友人「阿
        信」所託而寄藏子彈，公訴意旨僅論以低度之持有子彈
        犯行，容有未合，本院依法得就高度之寄藏行為併予審
        理。又被告寄藏後持有槍彈之行為，雖係自95年2 月下
        旬起，至95年5月5日為警查獲時止，然因此部分之犯罪
        ，具有行為繼續之性質，為繼續犯，應論以單純一罪。
        爰審酌被告無重大不良素行，有臺灣高等法院被告前案
        紀錄表附卷可考，係受友人付託始寄藏持有上開子彈，
        並無持用另犯其他罪行，對社會治安危害程度非鉅，併
        其犯後坦承犯行之態度等一切情狀（依最高法院95年度
        第八次刑事庭會議決議六(一)之意旨，新法第57條之規定
        ，為法院就刑之裁量審認標準見解之明文化，非屬法律
        之變更，無新舊法比較適用之問題），量處如主文所示
        之刑，並就徒刑、罰金部分，分別諭知易科罰金及易服
        勞役之折算標準。
    (三)又犯罪在新法施行前，新法施行後，緩刑之宣告，應適
        用新法第74條之規定（最高法院95年度第八次刑事庭會
        議決議七參照）。查被告前未曾因故意犯罪受有期徒刑
        以上刑之宣告，有本院卷附臺灣高等法院被告前案紀錄
        表可稽，本院認其經此教訓後，當知警惕，應無再犯之
        虞，因認其所受宣告之刑，以暫不執行為適當，併予宣
        告緩刑3年，以勵來茲，用啟自新。
三、扣案具殺傷力之土造子彈1 顆，屬違禁物，應依刑法第38條
    第1項第1款之規定，宣告沒收（刑法第38條第1項第1款、第
    2 項有關違禁物應沒收之規定，因屬從刑，應依主刑所適用
    之法律）。至查獲扣案之另1 顆土造子彈，業經鑑驗試射而
    告滅失，自毋庸宣告沒收。
四、公訴意旨另以：被告明知未經許可，不得持有槍砲主要組成
    零件，竟於上開時間、地點，自友人「阿信」處收受寄藏槍
    砲主要組成零件之仿COLT廠半自動手槍製造之金屬槍身（不
    含扳機）1 把及仿COLT廠半自動手槍製造之金屬彈匣（已損
    壞）1 個後而持有之，因認被告另犯槍砲彈藥刀械管制條例
    第13條第4 項之未經許可持有槍砲主要組成零件罪云云。惟
    查：
    (一)槍砲、彈藥主要組成零件種類，由中央主管機關公告之
        ，槍砲彈藥刀械管制條例第4條第3項定有明文，內政部
        據此以86年11月24日台內警字第8670683 號公告槍砲
        、彈藥主要組成零件種類，其中「其他各式槍砲」之主
        要組成零件種類包括槍管、槍身、扳機、撞針、擊錘、
        轉輪、滑套、彈匣等物。
    (二)公訴意旨雖認被告非法持有槍砲主要組成零件云云，然
        偵查卷附內政部警政署刑事警察局95年7 月18日刑鑑字
        第0950103290號槍彈鑑定書僅認定扣案之槍枝握把座係
        仿COLT廠半自動手槍製造之金屬槍身（不含扳機），彈
        匣則係仿COLT廠半自動手槍製造之金屬彈匣（已損壞）
        ，而針對上開物品是否屬槍砲彈藥刀械管制條例所公告
        列管之槍砲主要組成零件，則未作說明。嗣經本院依職
        權送交內政部警政署進行鑑定，結果則認扣案之槍枝握
        把座1枝（即起訴書所稱之金屬槍身）及彈匣1個，均非
        屬前揭內政部函文所公告之槍砲主要組成零件，有本院
        卷附內政部95年10月11日內授警字第0950871452號函可
        稽，堪認上開物品非屬槍砲彈藥刀械管制條例所列管之
        槍砲主要組成零件，則被告寄藏持有上開物品之行為自
        不成立犯罪，本應諭知無罪，惟因公訴意旨認此部分與
        上開論罪科刑部分間具有想像競合之裁判上一罪關係，
        爰不另為無罪之諭知。
據上論斷，應依刑事訴訟法第299條第1項前段，槍砲彈藥刀械管
制條例第12條第4項，刑法第11條前段、第2條第1項、第42條第3
項前段、第74條第1項第1款、第38條第1項第1款，修正前刑法第
33條第5款、第41條第1項前段，修正前罰金罰鍰提高標準條例第
2條，現行法規所定貨幣單位折算新臺幣條例第2條，判決如主文
。
本案經檢察官乙○○到庭執行職務。
中    華    民    國    95    年    11    月    28    日
                  刑事第五庭審判長法  官  陳志祥
                                  法  官  邰婉玲
                                  法  官  楊皓清
以上正本證明與原本無異。
對於本件判決如有不服，應於收受送達後10日內，向本院提出上
訴書狀，上訴於臺灣高等法院，並按他造當事人之人數附具繕本
。
中    華    民    國    95    年    11    月    28    日
                                  書記官  王月娥
附錄論罪法條：
槍砲彈藥刀械管制條例第12條第4項
未經許可，持有、寄藏或意圖販賣而陳列子彈者，處5年以下有
期徒刑，併科新台幣300萬元以下罰金。
附表
┌──┬───────────┬───────────┬──────┬─────────┐
│編號│     新法規定         │      舊法規定        │  比較結果  │    理由及根據    │
├──┼───────────┼───────────┼──────┼─────────┤
│ 一 │槍砲彈藥刀械管制條例第│槍砲彈藥刀械管制條例第│行為時槍砲彈│1.新法第33條第5款 │
│    │12條第4項             │12條第4項             │藥刀械管制條│  規定罰金刑為新臺│
│    │未經許可，持有、寄藏或│未經許可，持有、寄藏或│例第12條第4 │  幣1,000 元以上，│
│    │意圖販賣而陳列子彈者，│意圖販賣而陳列子彈者，│項（條文本身│  以百元計算之，新│
│    │處5 年以下有期徒刑，併│處5 年以下有期徒刑，併│未作修正）  │  法施行後，應依新│
│    │科新臺幣3,000,000元以 │科新臺幣3,000,000元以 │            │  法第2條 第1 項之│
│    │下罰金。              │下罰金。              │            │  規定，適用最有利│
│    │                      │                      │            │  於行為人之法律。│
│    │第33條第5 款          │第33條第5 款          │舊法第33條第│2.槍砲彈藥刀械管制│
│    │罰金：新臺幣1,000 元以│罰金：1元以上。       │5款         │  條例第12條第4 項│
│    │上，以百元計算之。    │                      │            │  之條文本身未作修│
│    │                      │                      │            │  正，但罰金最低數│
│    │                      │現行法規所定貨幣單位折│現行法規所定│  額則以舊法對被告│
│    │                      │算新臺幣條例第2條     │貨幣單位折算│  較為有利，亦即新│
│    │                      │現行法規所定金額之貨幣│新臺幣條例第│  法並無較有利於被│
│    │                      │單位為圓、銀元或元者，│2 條        │  告之情形，依刑法│
│    │                      │以新臺幣元之三倍折算之│            │  第2 條第1 項之規│
│    │                      │。                    │            │  定，應適用行為時│
│    │                      │                      │            │  之舊法。        │
│    │                      │                      │            │3.最高法院95年度第│
│    │                      │                      │            │  八次刑事庭會議決│
│    │                      │                      │            │  議三(一)1.參照。  │
├──┼───────────┼───────────┼──────┼─────────┤
│ 二 │第41條第1項           │第41條第1項           │舊法第41條第│1.被告於犯罪時之易│
│    │犯最重本刑為5 年以下有│犯最重本刑為5 年以下有│1項前段     │  科罰金折算標準為│
│    │期徒刑以下之刑之罪，而│期徒刑以下之刑之罪，而│            │  舊法第41條第1 項│
│    │受6 個月以下有期徒刑或│受6 個月以下有期徒刑或│            │  前段，依修正前罰│
│    │拘役之宣告者，得以新臺│拘役之宣告，因身體、教│            │  金罰鍰提高標準條│
│    │幣1,000 元、2,000 元或│育、職業或家庭之關係或│            │  例第2 條（現已修│
│    │3,000 元折算一日，易科│其他正當事由，執行顯有│            │  正刪除）之規定，│
│    │罰金。但確因不執行所宣│困難者，得以1 元以上3 │            │  就其原定數額提高│
│    │告之刑，難收矯正之效，│元以下折算一日，易科罰│            │  為100 倍折算一日│
│    │或難以維持法秩序者，不│金。但確因不執行所宣告│            │  ，則本件被告行為│
│    │在此限。              │之刑，難收矯正之效，或│            │  時之易科罰金折算│
│    │                      │難以維持法秩序者，不在│            │  標準，應以銀元  │
│    │                      │此限。                │            │  300 元折算一日，│
│    │                      │                      │            │  經折算為新臺幣後│
│    │                      │罰金罰鍰提高標準條例第│修正前罰金罰│  ，應以新臺幣900 │
│    │                      │2條（現已修正刪除）   │鍰提高標準條│  元折算為一日。比│
│    │                      │依刑法第41條易科罰金或│例第2 條    │  較修正前後之易科│
│    │                      │第42條第2 項易服勞役者│            │  罰金折算標準，新│
│    │                      │，均就其原定數額提高為│            │  法並未較有利於被│
│    │                      │一百倍折算一日；法律所│            │  告，依刑法第2條 │
│    │                      │定罰金數額未依本條例提│            │  第1 項之規定，應│
│    │                      │高倍數，或其處罰法條無│            │  適用舊法第41條第│
│    │                      │罰金刑之規定者，亦同。│            │  1 項前段規定、修│
│    │                      │                      │            │  正前罰金罰鍰提高│
│    │                      │                      │            │  標準條例第2 條等│
│    │                      │                      │            │  規定，定其折算標│
│    │                      │                      │            │  準。            │
│    │                      │                      │            │2.最高法院95年度第│
│    │                      │                      │            │  八次刑事庭會議決│
│    │                      │                      │            │  議三(二)參照。    │
├──┼───────────┼───────────┼──────┼─────────┤
│ 三 │第42條第3、4、5項     │第42條第2、3項        │新法第42條第│1.行為人於犯罪時之│
│    │易服勞役以新臺幣1,000 │易服勞役以1 元以上3 元│3項前段     │  易服勞役規定，為│
│    │元、2,000 元或3,000 元│以下，折算一日。但勞役│            │  舊法第42條第2 項│
│    │折算一日。但勞役期限不│期限不得逾6個月。     │            │  前段。行為時之易│
│    │得逾1 年。            │                      │            │  服勞役折算標準，│
│    │依第51條第7 款所定之金│                      │            │  依修正前罰金罰鍰│
│    │額，其易服勞役之折算標│                      │            │  提高標準條例第2 │
│    │準不同者，從勞役期限較│                      │            │  條前段規定，則就│
│    │長者定之。            │                      │            │  其原定數額提高為│
│    │罰金總額折算逾1 年之日│罰金總額折算逾6 個月之│            │  一百倍折算一日，│
│    │數者，以罰金總額與1 年│日數者，以罰金總額與6 │            │  則本件行為時之易│
│    │之日數比例折算。依前項│個月之日數比例折算。  │            │  服勞役折算標準，│
│    │所定之期限，亦同。    │                      │            │  應以銀元300 、  │
│    │                      │                      │            │  600 、900 元折算│
│    │                      │罰金罰鍰提高標準條例第│            │  一日，即新臺幣  │
│    │                      │2條                   │            │  900 、1,800 、  │
│    │                      │依刑法第41條易科罰金或│            │  2,700 元折算一日│
│    │                      │第42條第2 項易服勞役者│            │  。比較修正前後之│
│    │                      │，均就其原定數額提高為│            │  易服勞役折算標準│
│    │                      │一百倍折算一日；法律所│            │  ，以修正後之規定│
│    │                      │定罰金數額未依本條例提│            │  ，較有利於行為人│
│    │                      │高倍數，或其處罰法條無│            │  ，應依刑法第2 條│
│    │                      │罰金刑之規定者，亦同。│            │  第1 項後段規定，│
│    │                      │                      │            │  適用新法第42條第│
│    │                      │                      │            │  3 項前段規定，定│
│    │                      │                      │            │  其折算標準。    │
│    │                      │                      │            │2.最高法院95年度第│
│    │                      │                      │            │  八次刑事庭會議決│
│    │                      │                      │            │  議三(二)參照。    │
├──┴─┬─────────┴───────────┴──────┴─────────┤
│  結論  │1.比較時應就罪刑有關之共犯、未遂犯、想像競合犯、牽連犯、連續犯、結合犯，以及│
│        │  累犯加重、自首減輕暨其他法定加減原因（如身分加減）與加減例等一切情形，綜其│
│        │  全部罪刑之結果而為比較（最高法院95年度第八次刑事庭會議決議一(四)參照）。    │
│        │2.適用舊法，槍砲彈藥刀械管制條例第12條第4 項罰金刑之規定（新臺幣3,000,000元 │
│        │  元以下30元以上），相對新法之罰金刑（新臺幣3,000,000 元以下1,000 元以上），│
│        │  以舊法對被告較為有利（事涉被告能否獲得法院判處新臺幣30元以上1,000 元以下之│
│        │  罰金刑）。至易刑處分之折算標準，應依刑法第2 條第1 項之規定，適用最有利行為│
│        │  人之法律（最高法院95年度第八次刑事庭會議決議三(二)、95年度臺上字第5125號判決│
│        │  意旨參照），故本案易科罰金、易服勞役之折算標準，比較後應分別適用舊法第41條│
│        │  第1 項前段暨修正前罰金罰鍰提高標準條例第2 條、新法第42條第3 項前段之規定。│
└────┴──────────────────────────────────────┘


司法院資訊處製作；財團法人民間司法改革基金會備份。
